【裁判字號】    92,上更(一),73
【裁判日期】    920507
【裁判案由】    違反毒品危害防制條例等
【裁判全文】
臺灣高等法院高雄分院刑事判決                  九十二年度上更(一)字第七三號
    上  訴  人
    即  被  告  甲○○
    指定辯護人  本院公設辯護人李佩娟
右上訴人因違反毒品危害防制條例案件，不服臺灣高雄地方法院九十年度重訴字第七
○號中華民國九十一年四月二十九日第一審判決（起訴案號：臺灣高雄地方法院檢察
署九十年度偵字第二○五○號），提起上訴，經最高法院第一次發回更審，本院判決
如左：
    主  文
原判決撤銷。
甲○○共同運輸第一級毒品，累犯，處無期徒刑，褫奪公權終身。第一級毒品海洛因
參包（合計淨重壹佰玖拾捌點肆柒公克、純質淨重壹佰伍拾伍點柒捌公克）、第二級
毒品甲基安非他命肆包（合計驗後毛重參佰玖拾陸點捌公克）、摻有第一級毒品海洛
因之第二級毒品甲基安非他命壹包（驗後毛重玖拾玖點伍公克）均沒收銷燬之。白色
背心壹件及海洛因外包裝（重柒點伍貳公克）均沒收；人民幣伍仟元沒收，如全部或
一部不能沒收時，追徵其價額。
    事  實
一、甲○○於民國八十七年間因犯賭博罪，經臺灣高雄地方法院判處有期徒刑六月，
    併科罰金三萬元確定，有期徒刑部分於八十八年三月二十九日易科罰金執行完畢
    ，猶不知悔改，於九十年十月二十九日，在中國大陸廣東省珠海投宿國泰酒店，
    巧遇在臺舊識蘇保霖（現由臺灣高雄地方法院以九十一年度重訴字第四二號刑事
    案件審理中），蘇保霖告以其二人在臺認識綽號「生仔」之友人蘇敏生（未據起
    訴）亦在珠海。嗣於九十年十月底某日，蘇保霖再至甲○○投宿之上開酒店，告
    知甲○○其有施用毒品習慣，商請甲○○自大陸地區私運毒品返臺，蘇保霖先給
    付甲○○人民幣五千元代價，並約定待順利將毒品運抵臺灣後，另再給付新臺幣
    （以下除註明人民幣外，均同）二十萬元代價，甲○○明知海洛因及甲基安非他
    命業經我國公告列為毒品危害防制條例第二條第二項之第一、二級毒品，不得非
    法持有、運輸，且均係行政院依法公告管制進口之物品，不得私運進口，為牟取
    不法利益，竟予以允諾，甲○○與蘇保霖、蘇敏生共同基於自大陸地區運輸及私
    運第一級毒品海洛因及第二級毒品甲基安非他命入境臺灣之犯意聯絡，由蘇敏生
    於九十年十一月二日下午二時許，攜帶其所有夾藏第一級毒品海洛因三包（合計
    淨重一九八．四七公克，純質淨重一五五．七八公克）、第二級毒品甲基安非他
    命四包（合計驗後毛重三九六．八公克）、摻有第一級毒品海洛因之第二級毒品
    甲基安非他命一包（驗後毛重九九．五公克）之白色背心一件，至上開酒店交予
    甲○○，囑付甲○○於入境臺灣後，前往高雄市○○區○○路「德惠汽車旅館」
    投宿，蘇保霖將隨後搭機返臺並至「德惠汽車旅館」向甲○○取走前開海洛因三
    包，另指示甲○○於九十年十一月五日，攜帶前開甲基安非他命四包及摻有海洛
    因之甲基安非他命一包至高雄縣橋頭鄉「小宣宣泡沬紅茶坊」，交予綽號「阿萬
    」之不詳姓名男子，嗣同日下午四時許，甲○○與蘇保霖共同搭乘計程車自珠海
    前往澳門搭機途中，蘇保霖復向甲○○稱：因臨時在背心內增加少量安非他命，
    並告以將該安非他命送至高雄縣橋頭鄉「小宣宣泡沬紅茶坊」，交予綽號「阿萬
    」之不詳姓名男子，並再次提醒甲○○，返臺後前往高雄市○○區○○路「德惠
    汽車旅館」投宿，伊將至該處向甲○○取走前開三包海洛因。甲○○乃依預定計
    劃穿著上開夾藏海洛因三包、甲基安非他命四包、摻有海洛因之甲基安非他命一
    包之白色背心一件，於同日下午六時許搭乘復興航空公司ＧＥ三六四號班機自澳
    門抵臺，蘇保霖則於同日搭乘澳門航空公司ＮＸ六六二號班機返臺。嗣於同日下
    午八時二十分許，甲○○在高雄小港國際機場入境檢查室辦理通關手續時，為財
    政部關稅局高雄機場分局人員搜身查獲，並扣得甲○○之護照一本及上開第一級
    毒品海洛因三包、第二級毒品甲基安非他命四包、摻有第一級毒品海洛因之第二
    級毒品甲基安非他命一包及供運輸上開毒品之白色背心一件與海洛因外包裝（重
    七．五二公克）。
二、案經高雄關稅局高雄機場分局移送法務部調查局高雄市調查處報請臺灣高雄地方
    法院檢察署檢察官偵查起訴。
    理  由
一、訊據被告甲○○固坦承有於右述時地與蘇保霖商議私運海洛因及甲基安非他命進
    口至臺灣，並向蘇敏生收受夾藏海洛因及甲基安非他命之白色背心一件，進而穿
    著夾藏海洛因及甲基安非他命之白色背心，自澳門搭機返臺之事實。惟辯稱伊與
    蘇保霖、蘇敏生間並非共犯關係，而係上、下游之關係，且伊在案發後，自動舉
    發蘇保霖，應依毒品防制條例第十七條之規定減輕其刑云云。經查：
（一）被告於九十年十月二十九日，在中國大陸廣東省珠海投宿國泰酒店，與蘇保霖
      共同謀議私運海洛因及甲基安非他命進口至臺灣，並收取蘇保霖支付之代價人
      民幣五千元，雙方約定於事成後可另取得二十萬元之代價，被告遂於九十年十
      一月二日，在上開飯店收受蘇敏生所交付之夾藏海洛因及甲基安非他命之白色
      背心，並囑咐被告於入臺後攜海洛因至「德惠汽車旅館」交予蘇保霖，另將甲
      基安非他命四包及摻有海洛因之甲基安非他命一包帶至「小宣宣泡沫紅茶坊」
      交予綽號「阿萬」之男子，嗣同日下午四時許，甲○○與蘇保霖共同搭乘計程
      車自珠海前往澳門搭機途中，蘇保霖復向甲○○稱：因臨時在背心內增加少量
      安非他命，並告以將該安非他命送至高雄縣橋頭鄉「小宣宣泡沬紅茶坊」，交
      予綽號「阿萬」之不詳姓名男子，並再次提醒甲○○，返臺後前往高雄市○○
      區○○路「德惠汽車旅館」投宿，伊將至該處向甲○○取走前開三包海洛因等
      語。被告乃依計畫於同日下午六時許穿著前開白色背心，自澳門搭乘復興航空
      公司ＧＥ三六四號班機抵達高雄小港國際機場，蘇保霖亦於同日搭乘澳門航空
      公司ＮＸ六六二號班機返臺，被告於同日下午八時二十分許，在高雄小港國際
      機場入境檢查室通關時，當場為財政部關稅局高雄機場分局人員查獲等情，業
      據被告於調查局訊問、檢察官偵查及本院審理時坦承不諱（見調查局卷第一至
      三頁、偵查卷二○至二二頁、第二九至三○頁、第三九頁、九十二年四月十八
      日答辯狀、本院九十二年四月二十三日審判筆錄），並有中華民國入境旅客申
      報單（調查局卷第十二頁）、高雄關稅局扣押貨物運輸工具收據及搜索筆錄（
      調查局卷第十三頁）、被告及蘇保霖出入境紀錄（原審卷第三一頁）、復興航
      空公司九十一年三月十二日高字第九一－００五號函（原審卷第一０五頁）各
      一份附卷可稽，此外，復有被告護照一本、白色粉末三包、白色晶體五包、夾
      藏白色晶體與粉末之白色背心一件與上開白色粉未之外包裝扣案足資佐證。
（二）扣案之白色粉末三包，經法務部調查局以化學呈色法及氣相層析質譜儀分析法
      檢驗結果，確係海洛因，純度高達七八．四九％，合計淨重一九八．四七公克
      ，包裝重七．五二公克，純質淨重一五五．七八公克，有該局九十年十一月三
      日（九十）陸（一）字第九○一八九六○四號鑑定通知書一份附卷足憑（偵查
      卷第一五頁）。而白色晶體五包，其中四包經高雄醫學大學附設中和紀念醫院
      （下稱高醫）以薄層色層分析法及氣體色層─質譜分析法檢驗結果，均呈甲基
      安非他命陽性反應，分別為驗前毛重一百公克、驗後毛重九九．五公克，驗前
      毛重九九．八公克、驗後毛重九九．六公克，驗前毛重一０二公克、驗後毛重
      一０一．七公克，驗前毛重九六．四公克、驗後毛重九六公克；合計驗前毛重
      三九八．二公克、驗後毛重三九六．八公克等情，此有該院九十年十二月十四
      日編號0000－000、0000－000、00000000、0000
      －000號檢驗報告四份在卷可參（偵查卷第五至七頁、第九頁），另一包經
      高醫以薄層色層分析法及氣體色層─質譜分析法檢驗結果，呈海洛因及甲基安
      非他命陽性反應，驗前毛重九九．七公克、驗後毛重九九．五公克等情，亦有
      該院九十年十二月十四日編號0000－000、0000－000號檢驗報
      告存卷可考（偵查卷第八頁）。至於上開摻有海洛因之甲基安非他命一包經送
      高醫檢驗後回覆二份檢驗報告，係因該院先以編號0000－000號檢驗完
      畢後，發現該檢體編號與他案之編號重複，遂將編號改為0000－000號
      ，再補發該編號之檢驗報告影本，故卷內方有二份檢驗報告，該二份檢驗報告
      均係針對同一包白色晶體檢驗所得，但編號應以0000－000號為正確；
      又編號0000－000號檢驗報告記載白色晶體一包驗前毛重九九．七公克
      、驗後毛重九九．五公克，與0000－000號記載九．七公克、驗後毛重
      九九．六五公克略有不符，乃因磅秤誤差所致等情，有該院九十一年十月二十
      三日（九一）高醫附祕字第二八七二號函附卷可憑（本院前審卷第一二三至一
      二四頁），本院認上開摻有海洛因之甲基安非他命一包之驗後毛重，應以原始
      秤重所得九九．五公克為準，附此說明。
（三）被告與蘇保霖商議私運海洛因及甲基安非他命進口至臺灣，並向蘇敏生收受夾
      藏海洛因及甲基安非他命之白色背心一件，蘇敏生並當場囑咐被告於入臺後攜
      海洛因至「德惠汽車旅館」交予蘇保霖，另將甲基安非他命四包及摻有海洛因
      之甲基安非他命一包帶至「小宣宣泡沫紅茶坊」交予綽號「阿萬」之男子，嗣
      同日下午四時許，被告與蘇保霖共同搭乘計程車自珠海前往澳門搭機途中，蘇
      保霖亦為相同之指示，被告乃依計身著上開夾藏毒品之白色背心自中國大陸搭
      車前往澳門，再搭機返臺等情，業如前述，則被告就私運上開海洛因及甲基安
      非他命毒品入境臺灣乙事完全知悉，且係基於與蘇保霖、蘇敏生間之合意而為
      ，並實際參與私運毒品之過程，則被告與蘇保霖、蘇敏生間就運輸前揭海洛因
      及甲基安非他命之犯行有犯意聯絡及行為分擔，應為共同正犯關係，甚為明確
      。被告辯稱伊與蘇保霖係上下游關係云云，委無足採。
（四）本件事證明確，被告與蘇保霖、蘇敏生共同走私運輸毒品海洛因、甲基安非他
      命之犯行洵堪認定。
二、按海洛因與安非他命為毒品危害防制條例第二條第二項第一款及第二款所列第一
    級與第二級毒品；次按自大陸地區私運物品進入臺灣地區，或自臺灣地區私運物
    品前往大陸地區者，以私運物品進口、出口論，適用懲治走私條例之規定處斷，
    懲治走私條例第十二條定有明文。又行政院依懲治走私條例第二條第四項法律授
    權公告毒品危害防制條例所列毒品屬甲項管制進出口物品，自淪陷區（大陸地區
    ）私運物品進入本國自由地區（臺灣地區），或自本國自由地區私運物品前往淪
    陷區，其所私運之物品以管制物品論，屬於甲項之物品不限其數額，不得私運進
    出口。再按被告行為後，懲治走私條例業於九十一年六月二十六日修正公布，並
    於九十一年六月二十八日生效，修正後之該條例第二條第一項規定：「私運管制
    物品進口、出口逾公告數額者，處七年以下有期徒刑，得併科新臺幣三百萬元以
    下罰金」，新舊法比較結果，以修正前之規定較有利於被告，依刑法第二條第一
    項但書之規定，應適用修正前之規定論處。核被告所為，係犯毒品危害防制條例
    第四條第一項運輸第一級毒品罪、同條第二項運輸第二級毒品罪，及修正前懲治
    走私條例第二條第一項、第十二條私運管制物品進口罪。被告就上開犯行，與蘇
    保霖、蘇敏生間有犯意聯絡及行為分擔，為共同正犯。其持有第一級毒品、第二
    級毒品之低度行為，為運輸第一級毒品、第二級毒品之高度行為所吸收，不另論
    罪。被告以一個輸入行為，私運海洛因及甲基安非他命進口，同時觸犯運輸第一
    級毒品罪、運輸第二級毒品罪及私運管制物品進口罪，為想像競合犯，應從一重
    論以運輸第一級毒品罪，公訴人認被告運輸第一級毒品與第二級毒品行為，犯意
    各別，行為各異，應分論併罰，容有誤會，附此說明。被告於八十七年間因犯賭
    博罪，經臺灣高雄地方法院判處有期徒刑六月，併科罰金三萬元確定，有期徒刑
    六月於八十八年三月二十九日易科罰金執行完畢，此有臺灣高等法院被告全國前
    案紀錄表一份在卷可考，其於受有期徒刑之執行完畢，五年內再犯有期徒刑以上
    之本罪，為累犯，惟被告所犯毒品危害防治條例第四條第一項本刑為死刑或無期
    徒刑之罪，依法不得加重。又按刑事案件之被告，於偵查中供述與該案案情有重
    要關係之待證事項或其他共犯之犯罪事證，因而使檢察官得以追訴該案之其他共
    犯者，以經檢察官事先同意者為限，就其因供述所涉之犯罪，減輕或免除其刑，
    證人保護法第十四條定有明文；再按毒品危害防制條例第十七條規定，犯同條例
    第四條第一項、第二項之罪，供出毒品來源，因而破獲者，得減輕其刑，其立法
    意旨重在鼓勵具體供出其上游販毒者，俾使追查該毒梟前手及其上游毒品，以杜
    絕毒品之蔓延與氾濫，倘僅供出共犯為何人，但尚未進而查獲毒梟前手或其上游
    毒品者，仍不得執此邀本條規定之寬減（最高法院九十年度臺上字第一六三九號
    判決可資參照）。本案被告雖供出共犯蘇保霖及蘇敏生，然事先並未徵得檢察官
    之同意，復未供出共犯蘇保霖及蘇敏生之上游販賣者為何人，且被告係於入境通
    關時遭高雄關稅局高雄機場分局人員主動查獲，非因被告之供述始破獲本案，被
    告所為顯與證人保護法第十四條及毒品危害防制條例第十七條之規定不符，無從
    據以減輕其刑，併予敘明。
三、被告犯罪事實既明，原審予以論罪科刑，固非無見，惟查：(1)被告及蘇保霖於本
    院前審調查時一致供稱「生仔」即為蘇敏生，原審未及審酌，而認被告與蘇保霖
    及綽號「生仔」之成年男子間，就前揭犯行有犯意聯絡及行為分擔，未臻明確，
    尚有未洽。(2)扣案之白色晶體五包，其中四包檢驗結果呈甲基安非他命陽性反應
    ，另一包檢驗結果除呈甲基安非他命陽性反應外，尚呈海洛因陽性反應，有高醫
    上開九十年十二月十四日編號0000－000、0000－000號檢驗報告
    存卷可參，原判決記載白色晶體五包，經送驗結果均呈甲基安非他命陽性反應，
    疏未注意及此，容有未妥。(3)海洛因外包裝（重七．五二公克）非毒品，而係共
    犯蘇敏生所有供運輸毒品所用之物，應依毒品危害防制條例第十九條第一項之規
    定宣告沒收，原審竟依同條例第十八條第一項前段之規定宣告沒收銷燬，殊有未
    當。(4)懲治走私條例於九十一年六月二十六日修正公布，原判決未及比較適用法
    律，亦有未洽。(5)犯運輸毒品罪者，如其犯罪所得之金錢若為我國貨幣即新台幣
    （中央銀行發行新台幣辦法第二條參照），因其本身即為我國現行貨幣價值之表
    示，自不發生追徵其價額之問題，惟若係外國或大陸地區之貨幣，而無法沒收時
    ，則仍應追徵其價額，使其繳納相當之價額，原審對於上訴人犯罪所得之大陸地
    區人民幣五千元，並未依法為如全部或一部不能沒收時，追徵其價額之諭知，亦
    有未合。被告上訴意旨指摘原判決量刑過重，固無足取，然原判決既有上述可議
    ，自應由本院將原判決撤銷改判。爰審酌被告僅因經濟拮据，明知不法，仍受託
    運輸海洛因及甲基安非他命入境，且運輸之海洛因及甲基安非他命數量甚鉅，若
    闖關成功，毒品流入市面，勢將危害更多人之身體健康及社會秩序，對國家社會
    戕害甚鉅，惟念其犯後供出共犯，且坦認大部分犯行，態度良好，頗具悔意等一
    切情狀，量處無期徒刑，以資懲儆，並依刑法第三十七條第一項規定，宣告褫奪
    公權終身。扣案第一級毒品海洛因三包（合計淨重一九八．四七公克、純質淨重
    一五五．七八公克）、第二級毒品甲基安非他命四包（合計驗後毛重三九六．八
    公克）與摻有第一級毒品海洛因之第二級毒品甲基安非他命一包（驗後毛重九九
    ．五公克）均為查獲之毒品，應依毒品危害防制條例第十八條第一項前段規定宣
    告沒收銷燬，至鑑驗耗用之毒品既已滅失，自無庸宣告沒收銷燬。扣案白色背心
    一件與海洛因外包裝（重七．五二公克），為共犯蘇敏生所有供被告共犯運輸毒
    品罪所用之物，均應依同條例第十九條第一項規定宣告沒收，又被告運輸毒品所
    得之人民幣五千元雖未扣案，仍應依毒品危害防制條例第十九條第一項規定宣告
    沒收，如一部或全部不能沒收時，追徵其價額。另扣案之被告護照一本，與本案
    被告運輸毒品犯行無直接關係，不另宣告沒收，附此說明。
據上論斷，應依刑事訴訟法第三百六十九條第一項前段、第三百六十四條、第二百九
十九條第一項前段，毒品危害防制條例第四條第一項、第二項、第十八條第一項前段
、第十九條第一項，修正前懲治走私條例第二條第一項、第十二條，刑法第十一條、
第二條第一項但書、第二十八條、第五十五條、第四十七條、第三十七條第一項，判
決如主文。
本案經檢察官張其主到庭執行職務
中      華      民      國      九十二      年      五      月     七   日
                              臺灣高等法院高雄分院刑事第五庭
                                  審判長法官  吳水木
                                        法官  洪慶鐘
                                法官  趙文淵
右正本證明與原本無異。
如不服本判決應於收受本判決後十日內向本院提出上訴書狀，其未述上訴理由者，
並得於提起上訴後十日內向本院補提理由書狀（均須按他造當事人之人數附繕本)「
切勿逕送上級法院」。
                                      書記官  林采瑩
中        華    民        國    九十二      年      五      月     八   日
附錄：
毒品危害防制條例第四條第一項、第二項
製造、運輸、販賣第一級毒品者，處死刑或無期徒刑；處無期徒刑者，得併科新臺幣
一千萬元以下罰金。
製造、運輸、販賣第二級毒品者，處無期徒刑或七年以上有期徒刑，得併科新臺幣七
百萬元以下罰金。
修正前懲治走私條例第二條第一項
私運管制物品進口、出口逾公告數額者，處七年以下有期徒刑，得併科新臺幣二十萬
元以下罰金。
懲治走私條例第十二條
自大陸地區私運物品進入臺灣地區，或自臺灣地區私運物品前往大陸地區者，以私運
物品進口、出口論，適用本條例規定處斷。


司法院資訊處製作；財團法人民間司法改革基金會備份。
